【裁判字號】    95,上訴,4215
【裁判日期】    951220
【裁判案由】    違反電信法等
【裁判全文】
臺灣高等法院刑事判決                95年度上訴字第4215號
上  訴  人  臺灣板橋地方法院檢察署檢察官
被      告  乙○○
上列上訴人因被告違反電信法等案件，不服臺灣板橋地方法院95
年度訴字第239號，中華民國95年9月29日第一審判決（起訴案號
：臺灣板橋地方法院檢察署94年度偵字第7154號），提起上訴，
本院判決如下：
    主  文
上訴駁回。
    事  實
一、乙○○明知陳文、陳建宏（起訴書誤載為陳政宏）二人係從
    事偽造、變造證件向電信公司申辦手機轉賣（俗稱王八機）
    之人，於民國93年間，因陳文之女友吳妙如涉犯刑案欲交保
    ，透過陳建宏向乙○○借款新台幣（下同）約1萬5千元，事
    後無力償還，乙○○遂要求陳文提供手機供其使用。陳文於
    93年3月8日左右，在台北縣中和市○○路218號之10（4樓）
    小北百貨行前，委請不詳真實姓名綽號「東東」之成年男子
    ，以陳文之照片偽造「鄭讚丁」（原判決以下誤繕為甲○○
    部分均應予改正）名義之身分證一枚（鄭讚丁之身分證並未
    遺失，故本件身分證應係偽造而來），並於93年3月10 日在
    台北縣板橋市○○路166 號「中華電信股份有限公司板橋營
    業處」（下稱中華電信公司）持以行使，在該公司「行動電
    話業務申請書」上偽簽「鄭讚丁」之簽名，而偽造鄭讚丁名
    義之「行動電話業務申請書」，申請0000000000號行動電話
    SIM卡1枚（陳文偽造文書部分由檢察官另行處理），並在台
    北縣中和市住處交付乙○○收執。乙○○明知該行動電話門
    號係陳文以「鄭讚丁」名義申請，係他人名義之電信設備，
    使用後帳單將轉嫁到「鄭讚丁」名下，竟予收受，自93年3
    月間起至5 月間，意圖為自己不法之利益，並基於概括犯意
    ，將SIM 卡置入手機，連續在台北縣、市地區，以無線方式
    ，盜用他人電信設備通信，使中華電信公司設在台北縣、市
    地區基地台之電腦網路交換控制系統陷於錯誤，誤認係合法
    之使用者撥打而予接收通信，前後共計342 通，使乙○○因
    此獲得1萬2仟5佰57 元不法之未付費通話利益。嗣鄭讚丁於
    93年6 月間另向中華電信公司申請行動電話門號時，因積欠
    電話費用未獲審核通過，始發覺上情，經報警處理，由警方
    調閱該門號之通聯紀錄勾稽，獲知乙○○使用上開SIM 卡通
    話而查獲。
二、案經內政部警政署電信警察隊第一中隊報請台灣板橋地方法
    院檢察署檢察官偵查起訴。
    理  由
一、被告乙○○於原審及本院審理中固坦承於上揭時地有撥打「
    鄭讚丁」名義之行動電話，且未付費用之事實不諱，惟矢口
    否認有違反電信法之犯行，並於原審辯稱：上開行動電話係
    陳文因積欠債務所交付，我之前不知「陳文」之本名，因陳
    文交付門號時出示「鄭讚丁」之身分證，故我一直誤認陳文
    即「鄭讚丁」本人，不知係冒名申請之電信設備，且因電話
    費帳單係交寄陳文處，故無法付費云云。於本院辯稱：我承
    認有用王八卡，但是申請王八卡我沒有參與，如果我有參與
    我不會把對方陳文的姓名向電信警察供出，而且陳建宏的姓
    名也是地方法院要我查出來給法院的云云。
二、經查：
（一）本件中華電信公司0000000000號行動電話門號，係陳文持
      換貼其照片之「鄭讚丁」身分證，於93年3月10 日，以「
      鄭讚丁」名義偽造「行動電話業務申請書」，向台北縣板
      橋市○○路166 號中華電信公司申請得來，係他人名義之
      電信設備，業據證人鄭讚丁、陳文、陳建宏在原審審理中
      具結供承綦詳，並有換貼陳文照片之鄭讚丁身分證影本、
      行動電話業務申請書、通聯紀錄在卷可稽。且證人鄭讚丁
      於原審證稱：伊身分證除因請領工資，曾交付影本予工頭
      外，不曾離開身邊等語，又卷附貼有「陳文」照片之身分
      證地址，係鄭讚丁數年前之舊址，亦據原審當庭核對鄭讚
      丁所提身分證原本無誤，則卷附「陳文」照片之身分證顯
      係依舊有資料偽造而來甚明。又原審當庭命鄭讚丁、陳文
      各自書寫「鄭讚丁」之姓名，經核對後發現申請書上「鄭
      讚丁」簽名之結構、佈局、筆勢、字型、字距，與陳文所
      書寫者相同，而與鄭讚丁本人之簽名明顯不同，是上開申
      請書係陳文所偽造，應可認定。
（二）證人陳文於原審審理中具結證稱：因積欠被告乙○○債務
      ，無力清償，始應被告乙○○要求提供手機門號供其使用
      ，被告乙○○知悉其名為「陳文」，因為很好記，亦知悉
      其與陳建宏在賣「王八機」，本件門號係冒用「鄭讚丁」
      名義申請等語。而證人陳建宏亦於原審到庭具結證稱：伊
      與陳文、被告乙○○均認識，陳文交照片予「東東」偽造
      身分證時，伊亦在場。伊知悉陳文當時拿「鄭讚丁」身分
      證申請行動電話之事，但事後係交付何人使用已不復記憶
      。伊當時剛勒戒出所，與陳文一同借住友人處，被告乙○
      ○幾乎天天至伊住處，陳文並沒有隱藏本人的身分，故被
      告知悉陳文之真名，不可能誤認係「鄭讚丁」。且被告知
      道伊與陳文從事變造證件申辦「王八機」轉賣之事，亦曾
      帶過朋友過來辦手機門號，他們辦好手機之後再將門號賣
      掉。陳文之前因女友之事借錢，伊出面幫他向被告湊錢，
      因三人均在場，被告可能認為伊比較有償債能力，所以表
      示錢係借伊，伊再轉借給陳文等語，互核大致相符。是被
      告所辯：誤認陳文即鄭讚丁其人，不知門號係冒用他人名
      義申請之電信設備，洵無可採。
（三）台灣電信事業發達，各電信公司為拓展業務，無不方便門
      號之申請手續，幾無設限，被告乙○○竟要求他人提供手
      機門號供己使用，顯與社會常情相違，動機不純。且被告
      在原審審理中，亦供承自己之手機均不繳費云云；復觀諸
      被告在短短三個月內即累計342通電話，合計達1萬2仟5佰
      57元之通話費，顯見其明知上開門號之話費係歸於「鄭讚
      丁」名下，可逃避此項債務，其有不法得利之意圖，至為
      灼然。
（四）綜上所述，顯見被告上揭所辯顯屬事後卸責之詞，不足採
      信。其上揭事證明確，犯行洵堪認定，應依法論科。
三、按被告行為後，刑法業於94年2月2修正公布，95年7月1日施
    行，修正後刑法第2條第1項規定：「行為後法律有變更者，
    適用行為時之法律。但行為後之法律有利於行為人者，適用
    最有利於行為人之法律。」修正前刑法第41條第1 項前段規
    定：「犯最重本刑為五年以下有期徒刑以下之刑之罪，而受
    六個月以下有期徒刑或拘役之宣告，因身體、教育、職業、
    家庭之關係或其他正當事由，執行顯有困難者，得以一元以
    上三元以下折算一日，易科罰金。」又被告行為時之易科罰
    金折算標準，修正前罰金罰鍰提高標準條例第2 條前段（現
    已刪除）規定，就其原定數額提高為100倍折算1日，是被告
    行為時之易科罰金折算標準，應以銀元100元以上300元以下
    折算1 日，經折算為新臺幣後，應以新臺幣300元以上900元
    以下折算1日。修正後刑法第41條第1項前段則規定：「犯最
    重本刑為五年以下有期徒刑以下之刑之罪，而受六個月以下
    有期徒刑或拘役之宣告者，得以新臺幣一千元、二千元或三
    千元折算一日，易科罰金。」並刪除刑法第55條後段關於牽
    連犯之規定，而將原犯一罪而其方法或結果之行為犯他罪應
    從一重處斷之規定，修正為原犯一罪與其方法或結果之行為
    犯他罪間應分論併罰；及刪除刑法第56條關於連續犯之規定
    ，將連續數行為而犯同一之罪名者以一罪論之規定，修正為
    連續數行為應分論併罰；經綜合比較新舊法規定適用之結果
    ，新法之規定非有利於被告，應依刑法第2條第1項前段之規
    定，對被告上揭犯行適用行為時之法律論處。核被告所為，
    係犯電信法第56條第1 項之盜用他人電信設備通信罪。被告
    連續多次盜用他人行動電話通信之行為，時間緊密，犯罪構
    成要件相同，依行為時之法律，顯係基於概括之犯意反覆為
    之，應依修正前刑法第56條連續犯之規定以一罪論，並加重
    其刑。原審本同上之見解，適用電信法第56條第1 項、第60
    條，刑法第11條前段、第2條第1項前段、修正前刑法第56條
    、修正前刑法第41條第1 項前段，修正前罰金罰鍰提高標準
    條例第2 條之規定（原判決未於據上論斷欄援引該法條，僅
    於理由欄敘明，尚有未洽，應予補正），審酌被告之品行，
    犯罪之動機、目的、手段，通聯之次數、金額，所生之危害
    ，及犯罪後態度等一切情狀，量處有期徒刑六月，並諭知如
    易科罰金以銀元參佰元折算一日之折算標準，以資懲儆。又
    以中華電信股份有限公司0000000000號行動電話SIM 卡一枚
    ，係違反電信法之器材，不問屬於犯人與否，應依電信法第
    60條之規定宣告沒收。並以公訴意旨另謂：被告乙○○明知
    陳文（起訴書誤認為陳政宏）所交付之中華電信SIM 卡係來
    路不明之「贓物」，仍予收受使用，因認被告此部分行為另
    涉犯刑法第349條第1項之收受贓物罪嫌。按犯罪事實應依證
    據認定之，無證據不得認定犯罪事實；又不能證明被告犯罪
    ，應諭知無罪之判決，刑事訴訟法第154條第2項、第301 條
    第1 項分別定有明文。次按，收受贓物者，處三年以下有期
    徒刑、拘役或五百元以下罰金，刑法第349條第1項亦有明定
    。然刑法上之贓物罪，原在防止因竊盜、詐欺，侵占各罪被
    奪取或侵占之物難於追及或回復，故其前提要件，必須犯前
    開各罪所得之物，始得稱為贓物（最高法院41年台非字第36
    號判例參照）。至因其他犯罪所取得或所生之物，僅係得為
    證據使用之物品，與「贓物」無涉。本案公訴人所指為贓物
    之SIM 卡，係陳文以行使偽造文書之方式所取得之物，並非
    一般財產犯罪所得，依前揭說明與贓物罪之構成要件不合，
    自難以該罪相繩。此外，復查無其他積極證據可證被告乙○
    ○涉有贓物罪之犯行，依前揭說明，本應為無罪之判決，因
    公訴人認被告此部分行為若成立犯罪與前揭有罪科刑部分，
    依行為時法律有牽連犯裁判上一罪之關係，爰不另為無罪之
    諭知。又以公訴人於原審審理期日，主張被告與陳文間對行
    使偽造私文書（行動電話申請書）、特種文書（鄭讚丁身分
    證）有犯意聯絡，認被告此部分行為，另犯刑法第216 條、
    第210條、第212條之罪部分，敘明被告僅係要求陳文提供手
    機門號供使用，在收受時知悉係以「鄭讚丁」名義所申請，
    是否即可認對申請過程中所生之犯罪事先知情而與陳文具有
    犯意之聯絡，已非無疑。況證人陳文於原審亦證稱在申請過
    程中，被告並未同行在場，實難據以認定被告對此部分犯行
    與陳文具有犯意聯絡及行為分擔，而犯刑法第216條、第210
    條、第212 條之行使偽造私文書、行使偽造特種文書之罪。
    惟因公訴人此部分指訴，並未起訴，法院毋庸予以審理，認
    事用法均無不合，量刑亦無不當。
四、檢察官上訴意旨略以原審認被告乙○○與證人陳文行使偽造
    文書之犯行（陳文行使偽造文書部分另由本署分案偵辦），
    並無犯意之聯絡，未加論罪科處，在論罪法條適用上，似有
    未洽。且以原審量刑過輕，指摘原判決不當。經查，並無證
    據足以認定被告與陳文間對行使偽造私文書（行動電話申請
    書）、特種文書（鄭讚丁身分證）具有犯意聯絡及行為分擔
    ，已如上述，且原審審酌被告犯罪之動機、目的、手段及犯
    罪後態度等一切情狀，量處上述之刑，尚屬適當，亦難謂有
    何過輕之情形，本件檢察官上訴意旨指摘原判決不當為無理
    由，應予駁回。
據上論斷，應依刑事訴訟法第368條，判決如主文。
本案經檢察官周誠南到庭執行職務。
中    華    民    國    95    年    12    月    20    日
                  刑事第四庭  審判長法  官  蔡秀雄
                                    法  官  沈宜生
                                    法  官  楊貴志
 以上正本證明與原本無異。
如不服本判決，應於收受送達後10日內向本院提出上訴書狀，其
未敘述上訴之理由者並得於提起上訴後10日內向本院補提理由書
（均須按他造當事人之人數附繕本）。
                                    書記官  陳盈璇
中    華    民    國    95    年    12    月    21    日
附錄：本案論罪科刑法條全文
電信法第56條：
意圖為自己或第三人不法之利益，以有線、無線或其他電磁方式
，盜接或盜用他人電信設備通信者，處五年以下有期徒刑、拘役
或科或併科新臺幣十五萬元以下罰金。
製造或變造電信器材，供自己或他人盜接或盜用他人電信設備通
信者，亦同。


司法院資訊處製作；財團法人民間司法改革基金會備份。
